臺灣新北地方法院民事裁定
110年度消債更字第244號
聲  請  人
即  債務人  莊明翰  
上列當事人因消費者債務清理事件聲請更生，本院裁定如下：
    主  文
一、聲請人甲○○自民國111年1月19日上午10時起開始更生程序。
二、本件得由司法事務官進行更生程序。
    理  由
一、按債務人不能清償債務或有不能清償之虞者，得依本條例所
    定更生或清算程序，清理其債務；債務人無擔保或無優先權
    之本金及利息債務總額未逾新臺幣（下同）1,200萬元者，
    於法院裁定開始清算程序或宣告破產前，得向法院聲請更生
    ；債務人對於金融機構負債務者，在聲請更生或清算前，應
    向最大債權金融機構請求協商債務清償方案，或向其住、居
    所地之法院或鄉、鎮、市、區調解委員會聲請債務清理之調
    解；法院開始更生程序之裁定，應載明其年、月、日、時，
    並即時發生效力；法院裁定開始更生或清算程序後，得命司
    法事務官進行更生或清算程序，必要時，得選任律師、會計
    師或其他適當之自然人或法人一人為監督人或管理人，消費
    者債務清理條例（下稱消債條例）第3條、第42條第1項、第
    151條第1項、第45條第1項、第16條第1項分別定有明文。
二、本件聲請人主張略以：聲請人於民國94年11月、12月間因工
    作收入不穩定，經常無法正常繳付銀行欠款，遂以債養債導
    致最終利息滾至聲請人無法負擔，目前積欠債務共計199萬4
    ,483元，而聲請人前向鈞院聲請債務清理前置調解，然調解
    不成立。又聲請人目前任職於莫宰羊企業有限公司，平均每
    月收入約3萬5,000元，而其每月必要生活費用及扶養費共計
    3萬0,300元，故每月餘額僅有4,700元，且聲請人名下除有
    存款若干元及保單1筆外，別無其他財產，是聲請人實有不
    能清償債務之虞情事。此外，聲請人復未經法院裁定開始清
    算程序或宣告破產，爰依法聲請更生等語。
三、經查：
(一)聲請人前於110年2月4日向本院聲請債務清理之前置調解，
    由本院以110年度司消債調字第126號更生調解事件受理在案
    ，並訂於同年4月6日進行調解程序。嗣於調解程序期日，因
    最大債權金融機構中國信託商業銀行股份有限公司（下稱中
    國信託銀行）未到庭參與調解，致前置調解不成立等情，此
    有本院110年4月6日調解程序筆錄、調解不成立證明書等件
    在卷可稽（見本院110年度司消債調字第126號卷第98-100頁
    ，下稱調解卷），並經本院依職權調閱上開調解卷宗查明屬
    實。是以，本件聲請人所為本件更生聲請可否准許，應審究
    聲請人其現況是否有不能清償債務或有不能清償之虞之情事
    而定。
(二)聲請人主張其積欠債務達199萬4,483元，而其名下除有存款
    若干元及保單1筆外，別無其他財產等情，業據其提出財產
    及收入狀況說明書、債權人清冊、債務人清冊、財團法人金
    融聯合徵信中心查詢當事人綜合信用報告回覆書、107至10 
    9年度綜合所得稅各類所得資料清單、全國財產稅總歸戶財
    產查詢清單、板橋江翠郵局郵政存簿儲金簿封面及內頁、國
    泰人壽保險股份有限公司保險契約內容一覽表等件影本附卷
    為憑（見調解卷第6-17頁、第19-26頁、本院卷第35-57頁、
    第113頁、第117-121頁），是聲請人此部分之主張，應堪採
    信。
(三)又聲請人主張其目前任職於莫宰羊企業有限公司，平均每月
    收入約3萬5,000元等語，此有聲請人提出之勞工保險被保險
    人投保資料表、薪資證明、員工在職證明書、109年7月至11
    0年5月薪資條影本等件存卷足徵（見調解卷第27-29頁、本
    院卷第61-67頁），經核與聲請人所述大致相符，故堪認聲
    請人目前平均每月收入為3萬5,000元。
(四)另聲請人主張因其配偶收入約2萬5,000元至2萬7,000元，尚
    需負擔自身必要生活費用及兒子扶養費，而聲請人之收入較
    配偶多，故家庭生活開銷由聲請人負擔較多費用，是聲請人
    之每月必要生活費用及扶養費合計為3萬0,300元（含租金分
    擔額8,000元、水、電、瓦斯費分擔額1,500元、手機費800
    元、交通費500元、膳食費用7,500元、雜支1,000元、勞、
    健保及工會會費2,000元、子扶養費9,000元）等語，並提出
    戶籍謄本、房屋租賃契約書影本、證明書、瓦斯費收費通知
    單影本、水費通知單影本、電費繳費通知單影本、新北市青
    果加工業職業工會繳費證明、油資電子發票證明聯影本、其
    子及配偶之108、109年度綜合所得稅各類所得資料清單、全
    國財產稅總歸戶財產查詢清單、學費繳費單影本等件存卷足
    參（見調解卷第30頁、本院卷第69-105頁）。查，關於聲請
    人個人之必要生活費用部分，聲請人主張因其收入較其配偶
    為多，故家庭生活開銷由聲請人負擔較多費用等語。而參諸
    聲請人之配偶黃佩琪109年之薪資所得為28萬5,600元，平均
    每月收入約為2萬3,800元，可知聲請人之收入確實較黃佩琪
    為高，是聲請人主張由其負擔較多之家庭生活開銷費用，應
    屬合理。又聲請人主張其每月必要生活費用為2萬1,300元，
    雖已逾新北市111年度每人每月最低生活費之1.2倍即1萬8,9
    60元，然本院衡諸現今社會經濟消費情形，認其上開所提列
    之必要支出數額，核與維持基本生活所必要無違，且金額應
    無浮報之情，應堪採信；至關於扶養費用部分，觀諸聲請人
    之子為103年4月出生，現為年約7歲之未成年人，其名下無
    任何財產，108、109年度亦無任何所得收入，是聲請人主張
    其子有受其扶養之必要，亦堪採信。聲請人復主張其子之扶
    養義務人為其與配偶，而其每月分擔其子之扶養費金額9,00
    0元等語，經核聲請人所主張之數額，尚未逾新北市111年度
    每人每月最低生活費1.2倍之2分之1即9,480元，自屬合理而
    可憑信。
(五)基上，本院審酌聲請人現況之財產、勞力及信用等清償能力
    ，以聲請人目前平均每月收入約3萬5,000元，經扣除其每月
    必要生活支出及扶養費用計3萬0,300元後，僅餘4,700元（
    計算式：35,000元－30,300元＝4,700元），而聲請人現積欠
    債務金額約199萬4,483元，如以其每月收入扣除必要生活支
    出後之餘額按月清償前開債務，尚須約35.4年始能清償完畢
    （計算式：1,994,483元÷4,700元÷12月≒35.4年），且上開
    債務倘再持續加計利息及違約金，其債務金額勢將更高、還
    款年限顯然更長，故堪信聲請人目前之經濟狀況已有不能清
    償其所負前開債務之虞。從而，聲請人所為本件聲請，核符
    消債條例第3條所定「不能清償之虞」之要件。
四、綜上所述，本件聲請人為一般消費者，並未從事營業活動。
    其有無法清償債務之虞情事，又所負無擔保或無優先權之債
    務，並未逾1,200萬元，且未經法院裁定開始清算程序或宣
    告破產，復查無消債條例第6條第3項、第8條或第46條各款
    所定駁回更生聲請之事由存在，則聲請人聲請更生，洵屬有
    據，應予准許，並命司法事務官進行本件更生程式，爰裁定
    如主文。
五、至聲請人應於更生程序開始後，由債權人會議可決或由法院
    裁定認可其更生方案後方能實行，倘未能經債權會議可決或
    經法院裁定認可，則依消費者債務清理條例第61條規定，應
    續行清算程序，故本件聲請人仍應提出足以為債權人接受或
    經法院認為公允之更生方案以供採擇，附此敘明。
中　　華　　民　　國　　111 　年　　1 　　月　　19　　日
                  民事第一庭  法  官  毛崑山
上為正本係照原本作成。
本件不得抗告。
本裁定已於111年1月19日上午10時公告。
中　　華　　民　　國　　111 　年　　1 　　月　　19　　日
                              書記官  童淑敏